【裁判字號】    99,訴,461
【裁判日期】    990303
【裁判案由】    毒品危害防制條例
【裁判全文】
臺灣臺中地方法院刑事判決               99年度訴字第461號
公  訴  人  臺灣臺中地方法院檢察署檢察官
被      告  乙○○
上列被告因違反毒品危害防制條例案件，經檢察官提起公訴（99
年度毒偵字第14號），嗣經本院合議庭裁定由受命法官獨任行簡
式審判程序，本院判決如下：
    主    文
乙○○施用第一級毒品，累犯，處有期徒刑捌月。
    犯罪事實
一、乙○○曾因施用毒品案件，經送強制戒治後，於民國91年7
    月18日執行完畢，並由臺灣臺中地方法院檢察署檢察官以91
    年度戒毒偵字第332號為不起訴處分確定；復於前揭強制戒
    治執行完畢後5年內之94年間，因施用毒品案件，經本院判
    處有期徒刑8月，與另犯竊盜案件所處之有期徒刑10月，合
    併定應執行刑有期徒刑1年4月確定，嗣經減刑並定應執行刑
    為有期徒刑8月，如易科罰金以銀元300元折算1日確定，於
    96年7月16日縮短刑期執行完畢。詎其猶不知警惕，復基於
    施用第一級、第二級毒品之犯意，於98年10月15日下午5時
    許，在其位於臺中縣大甲鎮○○街190號居處內，以將第一
    級毒品海洛因、第二級毒品甲基安非他命同時置於香菸內，
    再以火燃點而後吸食其煙氣之方式，同時施用第一級毒品海
    洛因、第二級毒品甲基安非他命1次。嗣於98年10月18日下
    午6時30分許，為警在臺中市西屯區○○○路○段78-6號後方
    之停車場內，對其實施臨檢盤查，並經其同意採集尿液送驗
    呈嗎啡、甲基安非他命陽性反應而查獲。
二、案經臺中市警察局第六分局報請臺灣臺中地方法院檢察署檢
    察官偵查起訴。
    理    由
一、上開事實，業據被告乙○○於本院審理時坦承不諱，且被告
    為警查獲所採集尿液，經送驗結果，呈嗎啡、甲基安非他命
    陽性反應，有中山醫學大學附設醫院檢驗科藥物檢測中心98
    年10月29日實驗編號第0000000號檢驗報告1紙在卷可證，堪
    認被告上開自明確與事實相符，足以採信。按施用第一、二
    級毒品為犯罪行為，毒品危害防制條例第10條定有處罰明文
    。故施用第一、二級毒品者，依前揭規定本應科以刑罰。惟
    基於刑事政策，對合於一定條件之施用者，則依同條例第20
    條、第23條之規定，施以觀察、勒戒及強制戒治之保安處分
    。又毒品危害防制條例於92年7月9日修正公布，自93年1月9
    日施行，其中第20條、第23條將施用毒品之刑事處遇程序，
    區分為「初犯」及「5年內再犯」、「5年後再犯」。依其立
    法理由之說明：「初犯」，經觀察、勒戒或強制戒治後，應
    為不起訴處分或不付審理之裁定；經觀察、勒戒或強制戒治
    執行完畢釋放後，「5年內再犯」者，因其再犯率甚高，原
    實施之觀察、勒戒及強制戒治既已無法收其實效，爰依法追
    訴或裁定交付審理。至於經觀察、勒戒或強制戒治執行完畢
    釋放後，「5年後再犯」者，前所實施之觀察、勒戒或強制
    戒治已足以遮斷其施用毒品之毒癮，為期自新及協助其斷除
    毒癮，仍適用「初犯」規定，先經觀察、勒戒或強制戒治之
    程序。從而依修正後之規定，僅限於「初犯」及「5年後再
    犯」二種情形，始應先經觀察、勒戒或強制戒治程序。倘被
    告於5年內已再犯，經依法追訴處罰，縱其第3次（或第3次
    以上）再度施用毒品之時間，在初犯經觀察、勒戒或強制戒
    治執行完畢釋放5年以後，已不合於「5年後再犯」之規定，
    且因已於「5年內再犯」，顯見其再犯率甚高，原實施觀察
    、勒戒或強制戒治，已無法收其實效，即應依該條例第10條
    處罰。至於第3次（或第3次以上）施用毒品之時間，是否宜
    有期間限制？以多久為適宜？則分屬刑事政策、專門醫學之
    範圍，非審判機關所能決定，有待循立法途徑解決（最高法
    院97年度第5次刑事庭會議決議）。而查被告曾因施用毒品
    案件，經送強制戒治後，於91年7月18日執行完畢，並由臺
    灣臺中地方法院檢察署檢察官以91年度戒毒偵字第332號為
    不起訴處分確定；復於前揭強制戒治執行完畢後5年內之94
    年間，因施用毒品案件，經本院判處有期徒刑8月，與另犯
    竊盜案件所處之有期徒刑10月，合併定應執行刑有期徒刑1
    年4月確定，嗣經減刑並定應執行刑為有期徒刑8月，如易科
    罰金以銀元300元折算1日確定，於96年7月16日縮短刑期執
    行完畢之事實，有臺灣臺中地方法院檢察署刑案資料查註紀
    錄表、臺灣高等法院被告前案紀錄表各1份附卷足憑，是其
    於施用毒品案件經強制戒治執行完畢完畢，復另於5年內因
    施用毒品案件經法院論罪科刑執行完畢獲釋放後，再犯毒品
    危害防制條例第10條之罪，事證明確，被告犯行，洵堪認定
    。
二、查海洛因、甲基安非他命分別係毒品危害防制條例第2條第2
    項第1款、第2款規定之第一級、第二級毒品，是被告所為，
    係犯同條例第10條第1項、第2項之施用第一級、第二級毒品
    罪。被告持有第一級、第二級毒品之行為，應為施用之高度
    行為所吸收，均不另論罪。被告以一行為同時犯上開2 罪，
    為想像競合犯，應從一重之施用第一級毒品罪處斷。被告曾
    因施用毒品案件，經送強制戒治後，於91年7月18日執行完
    畢，並由臺灣臺中地方法院檢察署檢察官以91年度戒毒偵字
    第332號為不起訴處分確定；復於前揭強制戒治執行完畢後5
    年內之94年間，因施用毒品案件，經本院判處有期徒刑8月
    ，與另犯竊盜案件所處之有期徒刑10月，合併定應執行刑有
    期徒刑1年4月確定，嗣經減刑並定應執行刑為有期徒刑8月
    ，如易科罰金以銀元300元折算1日確定，於96年7月16日縮
    短刑期執行完畢，有如前述，其於有期徒刑執行完畢後5年
    內，再故意犯本件有期徒刑以上之罪，依刑法第47條第1項
    之規定，構成累犯，並應加重其刑。爰審酌被告前已有施用
    多次毒品前科，有上開刑案紀錄表可查，今再為施用，法治
    觀念之淡薄，然施用毒品究屬戕害自身健康之犯罪，被告施
    用毒品尚未造成他人明顯之危害，且於本院審理中已坦承犯
    行，犯後態度尚稱良好，並兼衡被告犯罪之動機、目的、手
    段、生活狀況及智識程度，暨公訴人請求科以適當之刑等一
    切情狀，量處如主文所示之刑。
據上論斷，應依刑事訴訟法第273條之1第1項、第299條第1項前
段，毒品危害防制條例第10條第1項、第2項，刑法第11條前段、
第55條、第47條第1項，判決如主文。
本案經檢察官甲○○到庭執行職務。
中    華    民    國    99    年    3     月    3     日
                  刑事第18庭  法  官  林世民
上正本證明與原本無異。
如不服本判決，應於送達後10日內向本院提出上訴狀（須附繕本
），上訴於臺灣高等法院臺中分院。
上訴書如未敘述理由，應於上訴期間屆滿後20日內補提理由書於
本院。
                              書記官  紀俊源
中    華    民    國    99    年    3     月    3     日
附錄論罪科刑法條：
毒品危害防制條例第10條：
施用第一級毒品者，處6月以上5年以下有期徒刑。
施用第二級毒品者，處3年以下有期徒刑。

司法院資訊處製作；財團法人民間司法改革基金會備份。
